【裁判字號】    92,婚,1514
【裁判日期】    921119
【裁判案由】    離婚等
【裁判全文】
臺灣臺中地方法院民事判決  九十二年度婚字第一五一四號
    原      告  乙○○
    被      告  甲○○
                        （現於臺灣臺中監獄執行中）
右當事人間請求離婚事件，本院於民國九十二年十一月五日言詞辯論終結，本院判決
如左：
    主    文
准原告與被告離婚。
訴訟費用由被告負擔。
    事    實
甲、原告方面：
  一、聲明：如主文所示。
  二、陳述：兩造係夫妻，婚姻關係現仍存續中，因被告於八十七年間擔任前台中市
            第五信用合作社（下稱台中五信）之總經理職務期間，意圖為第三人不
            法之利益，而為違背其任務之行為，致生損害於前台中五信，觸犯刑法
            第三百四十二條第一項之背信罪，於九十一年九月十九日為臺灣高等法
            院臺中分院判處有期徒刑二年二月，並因不得上訴而確定在案，而被告
            所犯背信罪之性質，已令社會上一般人同感為不名譽之犯罪，使原告顏
            面盡失，不堪再與被告共同生活。又由於前開刑事案件之判決書均寄至
            被告任職之合作社處，致原告未能得知被告前開犯罪被判刑確定之事實
            ，及至九十一年十月十日因被告之告知，原告始獲悉被告前開不名譽之
            罪已被處徒刑確定，爰依民法第一千零五十二條第一項第十款規定，請
            求判決離婚。
  三、證據：提出戶籍謄本一份。
乙、被告方面：
  一、聲明：駁回原告之訴。
  二、陳述：被告確因背信罪刑事案件，於九十一年九月十九日由臺灣高等法院臺中
            分院判處有期徒刑二年二月確定在案，因被告並未到庭聽判，於同年十
            月初收到判決後，因心情不佳且準備要提非常上訴，故於九十一年十月
            十日才告知原告判決結果。
丙、依職權查閱本院八十八年度易字第三二六四號、臺灣高等法院臺中分院九十年度
    上易字第八０八號背信案件刑事判決書及臺灣高等法院被告全國前案紀錄表各一
    份。
    理    由
一、原告主張兩造係夫妻，婚姻關係現仍存續中，及被告於八十七年間擔任前台中五
    信之總經理職務期間，觸犯刑法第三百四十二條第一項之背信罪，於九十一年九
    月十九日為臺灣高等法院臺中分院判處有期徒刑二年二月，並因不得上訴而確定
    在案等事實，業據原告提出戶籍謄本一份為證，並經本院依職權查閱本院八十八
    年度易字第三二六四號、臺灣高等法院臺中分院九十年度上易字第八０八號背信
    案件刑事判決書及臺灣高等法院被告全國前案紀錄表各一份在卷可稽，復為被告
    所不爭執，原告前開之主張，自堪信為真實。
二、原告復主張前開刑事案件之判決書均寄至被告任職之台中五信處，致原告未能得
    知被告前開犯罪被判刑確定之事實，直至九十一年十月十日因被告之告知始獲悉
    等情，已為被告所自認，且參諸兩造自七十一年八月九日起即設籍台中市○區○
    ○街一０九號迄今，而本院前開刑事判決書所記載被告之住所係台中市○○路四
    七八號，並非前開兩造戶籍所在地，則原告未能立即知悉被告刑事案件之判決結
    果，亦符經驗法則，是原告主張其至九十一年十月十日始知悉被告犯罪被處徒刑
    確定之事實，亦值採信。
三、按夫妻之一方被處三年以上徒刑或因犯不名譽之罪被處徒刑者，他方得向法院請
    求離婚，民法第一千零五十二條第一項第十款定有明文；所謂不名譽之罪，係指
    社會上一般觀念，皆認為不名譽之罪而言。至所謂「社會上一般觀念皆認為不名
    譽」，應斟酌當事人之身分、地位、教育程度及其犯罪環境等情事，依社會上一
    般觀念而為觀察，夫妻之一方有此犯罪行為，足致他方不能忍受續為婚姻上之共
    同生活者，始足當之，非以犯罪種類為唯一憑據（最高法院八十年台再字第九九
    號判例意旨參照）。本件被告觸犯刑法背信罪，而背信罪係意圖為自己不法之利
    益，在為他人處理事務時，而為違背其任務之行為，就其性質及社會上一般尊崇
    重信守義之觀念而言，背信罪實為社會上一般觀念所認不名譽之犯罪，且夫妻之
    一方有此等犯罪行為，足致他方不能忍受續為婚姻上之共同生活者，從而，原告
    於九十一年十月十日知悉告犯罪判決確定後，於九十二年九月二十五日提起本件
    訴訟，有起訴狀在卷為憑，依上開規定，請求准與被告離婚，既未逾民法第一千
    零五十四條所規定之一年除斥期間，核屬正當，應予准許。
四、據上論結，本件原告之訴為有理由，並依民事訴訟法第七十八條，判決如主文。
中      華      民      國    九十二    年      十一    月      十九    日
                              臺灣臺中地方法院家事法庭
~B法      官  楊國精
右為正本係照原本作成。
如對本判決上訴，須於判決送達後二十日內，向本院提出上訴狀，同時表明上訴理由
（須附繕本）。
中      華      民      國    九十二    年      十一    月      十九    日
~B法院書記官


司法院資訊處製作；財團法人民間司法改革基金會備份。
